【裁判字號】    89,交訴,136
【裁判日期】    900716
【裁判案由】    公共危險等
【裁判全文】
台灣台北地方法院刑事判決               八十九年度交訴字第一三六號
    公  訴  人  台灣台北地方法院檢察署檢察官
    被      告  甲○○
    選任辯護人  杜淑君律師
右列被告因公共危險案件，經檢察官提起公訴（八十九年度偵字第一四００二號、八
十九年度偵字第一八二三五號），本院判決如左：
    主    文
甲○○駕駛動力交通工具肇事，致人受傷而逃逸，處有期徒刑陸月，如易科罰金，以
參佰元折算壹日；又過失傷害人，處拘役伍拾日，如易科罰金，以參佰元折算壹日。
    事    實
一、甲○○於民國八十八年十二月二十二日凌晨二時三十分許，駕駛車號Ｔ三－七二
    四五號自用小客車，沿台北市○○○路北往南方向行駛，途經台北市○○○路○
    段、德惠街口時，本應注意汽車行駛時，駕駛人應注意兩車併行之間隔，並隨時
    採取必要之安全措施，依當時夜間有燈光照明，並無不能注意情事，竟疏於注意
    上開規定，適有無駕駛執照之丙○○騎乘車號ＤＪＤ－一八六號輕型機車附載莊
    慧慈，沿同方向行駛在前，甲○○欲超越在右前方由丙○○所騎乘之機車，而未
    保持兩車併行之間隔，並隨時採取必要之安全措施，貿然靠右前行，致其所駕駛
    車輛右側後照鏡擦撞到為丙○○所附載之莊慧慈左手肘，造成丙○○重心不穩，
    人車倒地，丙○○受有左大腿淤血擦傷、左膝擦傷、左手痛及左手第五指腫脹，
    莊慧慈受有左手肘紅腫（挫傷）等傷害（丙○○遲於八十九年七月二十八日始提
    出告訴，起訴書未予論及，莊慧慈未提出告訴）。甲○○明知駕駛動力交通工具
    肇事，已致丙○○、莊慧慈受傷，未下車察看，竟另行起意，隨即駕車逃逸，而
    未採取必要救護行為。適時巡邏警車行經該路段發現，即尾隨追捕，甲○○見狀
    遂沿台北市○○街迴轉台北市○○○路南往北行駛，途經中山北路三段、民族東
    路設有燈光號誌管制之交岔路口時，本應注意汽車行駛至交岔路口，轉彎應遵守
    燈光號誌之指示，在無限速標誌規定下，市區道路行車速度，不得超過時速四十
    公里，且依當時情形，並無不能注意情事，竟疏於注意上開規定，適有戊○○駕
    駛車號ＧＥ－五三六六號自用小客車，沿台北市○○○路西往東方向行駛，途經
    民族東路、中山北路三段交岔路口時，本應注意市區道路行車速度，不得超過時
    速四十公里，因見燈光號誌為綠燈遂直行，甲○○未注意中山北路南北向燈光號
    誌已轉變為不能右轉之紅燈時，竟貿然闖紅燈，並以時速六、七十公里速度右轉
    民族東路急駛，戊○○亦以時速四、五十公里速度直行，終至二車發生擦撞，造
    成戊○○受有頭外傷併顏面撕裂傷（五Ｘ０．二Ｘ０．三公分、二Ｘ０．六Ｘ一
    ．六公分）、右耳撕裂傷（一．二Ｘ０．四Ｘ一．五公分、一．六Ｘ０．四Ｘ０
    ．六公分）等傷。嗣經尾隨之巡邏警車到場及報案人未報明肇事人姓名，警員前
    往處理時，甲○○在場，並當場承認為肇事人，始獲知上情。
二、案經戊○○訴由台灣台北地方法院檢察署檢察官偵查起訴。
    理    由
一、訊據被告雖坦承曾於右開時地與丙○○所騎乘機車、戊○○所駕駛車輛發生擦撞
    及右轉民族東路時時速為六、七十公里之事實不諱，惟矢口否認有右開犯行，辯
    稱：伊於擦撞丙○○所騎乘機車後，煞停回頭見丙○○所騎乘機車僅車身傾斜，
    隨後扶正，並發動前行，認其無大礙始繼續前行，對於警車尾隨其後，亦不知情
    ，並無肇事逃逸之故意，且丙○○無照駕駛，戊○○超速行駛，均有過失云云，
    然查：
（一）右開事實，業據被害人戊○○於偵審中指述歷歷，核與證人丙○○於偵審中、
      警員乙○○、丁○○到庭所為證述相符，並有交通事故調查報告表、交通事故
      談話紀錄表、交通事故補充資料表、交通事故研判表等影本在卷為憑，且被害
      人戊○○、證人丙○○、莊慧慈分別受有如事實欄所載傷勢，亦有馬偕紀念醫
      院出具診斷證明書三紙附卷可考。
（二）本件被告於制作交通事故談話紀錄表時供陳：「我駕車沿中山北路北往南行駛
      外側慢車道，至肇事處我車要直行，當時右前方有部輕機車，ＤＪＤ－一八六
      行駛當中，所以我從該車左側行駛時，感覺右後視鏡與輕機車左前把手發生擦
      撞後，我車煞停後，人並未下車回頭發現該車沒事，就駕車離去，至德惠街迴
      轉往北行駛慢車道右轉民族東路，當時我發現中山北路南向北號誌已經變為紅
      燈，以致我車右轉民族東路，未發現民族東路左右來車，直到我車左前車頭與
      部自小客ＨＥ－五三六六，沿什麼方向行駛過來之右後車門發生擦撞而肇事」
      等語，並自承車速六、七十公里時速等情，此與被害人丙○○、戊○○所證大
      致相符，並參酌被告、被害人戊○○所駕駛車輛、證人丙○○所騎乘機車受損
      情形，尚符合被告上開陳述，顯見被告制作交通事故談話紀錄表時，精神狀況
      尚可，能詳述肇事過程，並不因被告提出宏安中醫醫院出具診斷證明書認被告
      於肇事時亦受有傷害而影響交通事故談話紀錄表之可信度。
（三）按行車速度，依標誌之規定，無標誌者，在市區道路，時速不得超過四十公里
      、汽車行駛至交岔路口時，應遵守燈光號誌之指示，分別為道路交通安全規則
      第九十三條第一項第一款、第一百零二條第一項第一款定有明文，本件中山北
      路三段、民族東路交岔路口，設有燈光號誌管制，無時速限制標誌之設置，此
      有交通事故調查報告表影本在卷為憑，被害人戊○○自始至終均指述被告闖紅
      燈，並坦承超速行駛（四、五十公里），因其對己身之車速不避諱而坦承，足
      認其所為指述堪以採認，而被告於制作交通事故調查報告表時，亦坦承：「右
      轉民族東路，我發現中山北路號誌已經變為紅燈，以致我車右轉民族東路，未
      發現民族東路左右來車」及「行車時速六、七十公里速度」等語，顯然被告行
      經中山北路三段、民族東路交岔路口時，本應遵守上開規定，依當時情形，亦
      無不能注意情事，竟疏於注意，貿然闖紅燈右轉民族東路急駛，造成與沿民族
      東路西往東亦超速行駛之被害人戊○○所駕駛車輛發生擦撞，被告與被害人戊○○對於本件車禍之發生，均有過失，惟被害人戊○○之過失行為，並不影響
      被告之過失責任。
（四）證人丙○○到庭指稱：（問：八十八年十二月二十二日凌晨二時三十分，你在
      何處﹖）我在中山北路，當時我騎車北往南騎到快接近德惠街時，被告車右邊
      的後照鏡撞到我朋友的手肘，就人車倒地，被告沒有停下來也沒有跟我說話，
      我爬起來時，被告的車子已經離我很遠了，被告後來又迴轉才撞到告訴人，撞
      到我不久後我就看到警車在追他、（問：被告撞到你後，你是否馬上跌倒﹖被
      告是否可以在他行車方向看到你已經跌倒了﹖）我馬上跌倒，被告右邊的後照
      鏡整個掉出去了，所以，被告看到我跌倒了，因為蠻大力的、（問：你一撞到
      是否馬上跌倒﹖）我是要跌倒，但是一直滑，我先搖幾下才跌倒，跌倒後才往
      前滑，搖幾下只有幾秒時間等情，因被告僅感覺所駕駛車輛與證人丙○○所騎
      乘機車發生擦撞，尚難明確指出擦撞地方，而莊慧慈左手肘受傷之傷勢與證人
      丙○○所證：被告右邊後照鏡撞到莊慧慈左手肘相符，自應以證人丙○○所證
      ，較為可採，則被告應係所駕駛車輛右邊後照鏡與莊慧慈左手肘發生擦撞；又
      以被告右邊後照鏡整個掉出去毀損情形，當時被告所駕駛車輛與被害人丙○○
      所騎乘機車附載莊慧慈左手肘擦撞力道應非常大，衡情被告既知悉已與丙○○
      所騎乘機車發生擦撞（無論機車或手肘），而一般輕型機車後座附載乘客，重
      心均較不穩，被告所駕駛車輛與丙○○所騎乘機車附載莊慧慈左手肘發生擦撞
      後，已搖晃不穩，並接續跌倒，前後時間不過幾秒，被告既於擦撞後由後照鏡
      往後觀看，理應發現丙○○、莊慧慈已跌倒，不可能發生丙○○扶正、發動前
      行之情況，則丙○○、莊慧慈既已跌倒，發生受傷機率在所難免，無論巡邏警
      車是否追緝被告，被告竟置之不理，未停車察看，採取必要救護行為，並報警
      處理，顯然有肇事逃逸之故意。
（五）被告於丙○○所騎乘機車跌倒受傷後，雖有警車尾隨被告，然確實肇事人之姓
      名，尚非巡邏警車所可能得知，且警員丁○○到庭證稱：之前到的好像是大同
      分局，我們過去接的時候，人已經在現場，我問車子誰開的，被告承認說是他
      開的等語，而報案人未報明肇事人姓名，警員前往現場處理時，肇事人在場，
      並當場承認為肇事人，亦有自首報告表在卷為憑，被告應有於犯罪被發覺前自
      首接受裁判之行為。綜上所述，被告所辯，均不足採，事證明確，犯行洵堪認
      定。
二核被告駕車肇事逃逸所為，係犯刑法第一百八十五條之四之公共危險罪。被告過
    失傷害戊○○所為，係犯邢法第二百八十四條第一項前段過失傷害罪。被告於肇
    事後，雖逃逸，然事後在犯行未為偵查犯罪職權之公務員知悉前，不逃避接受裁
    判而當場向警員自首，承認為肇事者，已合於刑法第六十二條前段所定對於未發
    覺之犯罪自首而接受裁判之要件，依依均減輕其刑。被告所犯上開二罪間，犯意
    各別，行為互異，應分論併罰。爰審酌被告犯罪素行、品行、犯罪手段、所生損
    害、犯後態度及尚未與被害人戊○○達成和解等一切情狀，分別量處如主文所示
    之刑，並均諭知易科罰金之折算標準。刑法第四十一條修正後，並無不利於被告
    ，自應適用修正後之規定，附此敘明。
三據上論斷，應依刑事訴訟法第二百九十九條第一項前段，刑法第二條第一項前段
    、第一百八十五條之四、第二百八十四條第一項前段、第四十一條第一項前段、
    第六十二條前段，罰金罰鍰提高標準條例第一條前段、第二條，判決如主文。
本案經檢察官蕭方舟到庭執行職務
中      華      民      國    九十      年      七      月     十六     日
                                      台灣台北地方法院交通法庭
                          法  官  李  麗  玲
右正本證明與原本無異。
如不服本判決，應於判決送達後十日內向本院提出上訴狀 (應附繕本) ，上訴於
臺灣高等法院。
                                              書記官  江   虹  儀
中      華      民      國      九十    年      七      月      十六    日
附錄本案論罪科刑法條全文：
刑法第一百八十五條之四：
駕駛動力交通工具肇事，致人死傷而逃逸者，處六月以上五年以下有期徒刑。
刑法第二百八十四條
一因過失傷害人者，處六月以下有期徒刑，拘役或五百元以下罰金。致重傷者，處一
  年以下有期徒刑，拘役或五百元以下罰金。


司法院資訊處製作；財團法人民間司法改革基金會備份。
